【裁判字號】    95,交聲,594
【裁判日期】    950818
【裁判案由】    聲明異議
【裁判全文】
臺灣臺中地方法院交通事件裁定         95年度交聲字第594號
原處分機關  交通部公路總局臺中區監理所臺中市監理站
受 處 分人  乙○○
異  議  人
即 代 理人  甲○○
上列受處分人因違反道路交通管理處罰條例案件，對於交通事件
裁決所民國九十五年七月十四日所為之處分（裁監稽違字第61一
—GD0000000號裁決書），聲明異議，本院裁定如下：
    主    文
異議駁回。
    理    由
一、原處分機關裁決意旨略以：受處分人乙○○於民國九十五年
    六月四日上午八時五十分許，騎乘車號號碼UG2—923號輕型
    機車，在臺中市○○區○○路與向上路口，因酒後駕車，經
    警施以酒精濃度測試呼氣測試，酒精濃度值達每公升０‧六
    三毫升之違規事由，而為臺中巿警察局第四分局大墩派出所
    警員依違反道路交通管理處罰條例第三十五條第一項之規定
    ，當場以中巿警交字第GD0000000號舉發違反道路交通管理
    事件通知單開單告發；因異議人未於期限內到案，該站即於
    九十五年七月十四日以裁監稽違字第裁61－GD0000000 號裁
    決書裁處罰鍰新台幣（下同）五萬二千五百元，並吊扣駕駛
    執照十二個月。
二、本件聲明異議意旨則以：異議人甲○○係受處分人之父親，
    受處分人雖有上開酒醉駕車之事實，惟因甫接到緩起訴處分
    書，請念受處分人為一無業之學生，因同學生日慶生，無飲
    酒經驗，一時好奇，以致喝醉又騎車，實為不該，但因家中
    經濟狀況為單親家庭，異議人一人要扶養三個小孩，經濟能
    力不佳，且在外租屋，請求給予一次機會，以吊其駕照或讓
    其折衷以公益勞動代易罰款，而不予罰鍰。
三、經查：
（一）按受處分人，不服第八條主管機關所為之處罰，得於接到
      裁決書之翌日起二十日內，向管轄地方法院聲明異議；又
      交通法庭認聲明異議不合法律上之程式或其異議權已經喪
      失者，應以裁定駁回之，但其不合法律上之程式可補正者
      ，應先定期命為補正，逾期不補正者，即予駁回；道路交
      通管理處罰條例第八十七條第一項、道路交通案件處理辦
      法第十八條定有明文。本件交通違規事件，受處分人為乙
      ○○，但依據聲明異議人第二項明白記載「申請人甲○○
      」，由此可知，實際提出異議者為乙○○之父親甲○○，
      而異議人甲○○係以受處分人乙○○之代理人身分提起，
      受處分人乙○○雖係未滿二十歲之人，然依據道路交通管
      理處罰條例之規定，只要是受處分人均得提出異議，無須
      由法定代理人為之；再者，依據刑事訴訟法第三十八條準
      用第三十條之規定，受處分人乙○○欲委任其父親甲○○
      為代理人，應提出委任狀，惟依據卷內資料，明顯可見代
      理人甲○○並未提出委任狀，因此，代理人甲○○並未經
      合法代理，其所為之聲明異議，自屬於法未合。
（二）次按汽車駕駛人，駕駛汽車經測試檢定有酒精濃度超過規
      定標準者，處一萬五千元以上六萬元以下罰鍰，並當場移
      置保管其車輛及吊扣其駕駛執照一年；汽車駕駛人有飲用
      酒類後其吐氣所含酒精濃度超過每公升０‧二五毫克以上
      者，不得駕車；汽車駕駛人，因違反本條例及道路交通安
      全規則之規定，受吊扣或吊銷駕駛執照處分時，吊扣或吊
      銷其持有各級車類之駕駛執照；道路交通管理處罰條例第
      三十五條第一項第一款、第六十八條、道路交通安全規則
      第一百十四條第二款與違反道路交通管理事件統一裁罰標
      準表分別定有明文。而本件受處分人確有上開酒後駕車且
      酒測值達每公升０‧六三毫克之違規事實，業據受處分人
      坦認屬實，並有其簽收之舉發違反道路交通管理事件通知
      單影本一紙在卷可憑，故原處分機關所為處分並無不合。
      又依據道路交通管理處罰條例第三十五條第一項第一款之
      規定，受處分人一旦有酒後駕車之行為，即應科處罰鍰並
      當場將騎乘車輛移至保管及吊扣駕駛執照，換言之，受處
      分人必須同時接受行政罰鍰及吊扣駕駛執照之處分，非可
      自行選擇，因此，異議人要求以吊扣駕駛執照或其他公益
      勞動代替罰鍰之繳納，於法無據，要難准許。
（三）再按「違反行政法上義務而受罰鍰、沒入或其他種類行政
      法罰之處罰時，適用本法。但其他法律有特別規定，從其
      規定。」、「本法所稱其他種類行政罰，指下列裁罰性之
      不利處分：一、限制或禁止行為之處分：‧‧‧吊扣證照
      ‧‧‧。」、「一行為同時觸犯刑事法律及違反行政法上
      義務規定者，依刑事法律處罰之。但其行為應處以其他種
      類行政罰或得沒入之物而未經法院宣告沒收者，亦得裁處
      。前項行為如經不起訴處分或為無罪、免訴、不受理、不
      付審理之裁判確定者，得依違反行政法上義務規定裁處之
      。」、「本法自公布後一年施行。」，固為行政罰法第一
      條、第二條第一項、第二十六條及第四十六條所明定，並
      已自九十五年二月五日起生效施行。惟查：
  １、按刑事訴訟法所規定之緩起訴處分乃附條件之不起訴處分
      ，本質上為不起訴處分之一種，此觀該法第二百五十六條
      之規定自明；至檢察官為緩起訴處分時，依刑事訴訟法第
      二百五十三條之二第一項規定，對被告所為之指示及課予
      之負擔，乃屬一種特殊之處遇措施，並非刑罰；故刑事案
      件經檢察官為緩起訴處分確定後，應視同不起訴處分確定
      。則依上開行政罰法第二十六條第二項所定，自得依違反
      行政法上義務規定裁處之。
  ２、本件異議人因前開酒醉駕車之行為，經臺灣臺中地方法院
      檢察署檢察官於九十五年六月五日以九十五年度速偵字第
      二二五六號為緩起訴處分，於九十五年六月二十九日確定
      之事實，有臺灣臺中地方法院檢察署檢察官九十五年度速
      偵字第二二五六號緩起訴處分書一份在卷可憑。異議人既
      然已經檢察官緩起訴處分確定，則原處分機關之處分，即
      無違法不當可言。
四、綜合上述，原處分機關所為之處分，並無違法不當，且本件
    異議不合法律上之程式，應予駁回。至於道路交通案件處理
    辦法第十八條但書固然規定，不合法律上之程式可補正，應
    先定期命補正，而代理權之欠缺，係屬可以補正之事項，惟
    因本件聲明異議，亦屬於法無據，為無理由，業如前述，本
    院認無再行定期命其補正之必要，附此敘明。
據上論斷，應依道路交通管理處罰條例第八十七條第二項、道路
交通案件處理辦法第十八條第一項前段，裁定如主文。
中    華    民    國    95    年    8     月    18    日
                  交通法庭    法  官  巫淑芳
上正本證明與原本無異。
如不服本裁定應於送達後五日內向本院提出抗告狀。
                              書記官  王麗麗
中    華    民    國    95    年    8     月    18    日


司法院資訊處製作；財團法人民間司法改革基金會備份。
